【裁判字號】    90,易緝,2
【裁判日期】    900313
【裁判案由】    詐欺
【裁判全文】
臺灣臺南地方法院刑事判決                              九十年度易緝字第二號
    公  訴  人  臺灣台南地方法院檢察署檢察官
    被      告  甲○○
                龔真真
    共      同
    選任辯護人  嚴庚辰
右列被告因詐欺案件，經檢察官提起公訴 (八十七年度偵字第一三二九一號），被告
分別經通緝到案接受審判，本院合併九十年度易緝字第二號、九十年度易緝字第十一
號案件審理，本院判決如左：
    主  文
甲○○意圖為自己不法之所有，以詐術使人將本人之物交付，處拘役伍拾玖日，如易
科罰金，以參佰元折算壹日。
龔真真無罪。
    事  實
一、甲○○意圖為自己不法之所有，於民國八十七年八月間，向送往其所經營之修車
    廠修理之ＳＹ─一二六二號車號車主丙○○佯稱該車已無修理價值，報廢即可，
    並要叫人以新台幣（下同）二萬元價格向丙○○購買該車，使丙○○陷於錯誤交
    付該車，嗣甲○○並未交付該二萬元車款，人不知去向，亦未發現該車，其後始
    知甲○○業將該車以十萬元出售乙○○，丙○○始知受騙。
二、案經乙○○訴請台灣台南地方法院檢察署檢察官偵查起訴。
    理  由
一、訊據被告甲○○固坦承有將前開車輛轉賣乙○○，並已交付該車之事實，惟矢口
    否認有何詐欺犯行，辯稱與乙○○談到要賣十萬元，但尚未達成合意，當初雖未
    給付車款給丙○○，然事後經乙○○主動聯繫，已代伊給付車款給丙○○云云。
    經查，被告甲○○於八十七年七月二十四日偵查中供稱：「．．．但買賣還沒談
    成，他（即乙○○）就匯十萬元給我。」等語，又前開車輛於告訴人乙○○匯款
    前即已交付，衡情商品買賣絕無條件未談妥前，有先行交付商品之理，被告甲○○所辯買賣前開車輛尚未談成之辯解，顯為子虛。次查，右揭事實業據被害人丙○○指訴甚詳，核與告訴人乙○○供述相符。末查，被告甲○○出售前開車輛即
    已自告訴人乙○○取得十萬元，然未給付二萬元給被害人丙○○，復避不見面，
    顯見其向被害人佯稱前開車已無修理價值可估價二萬元時，即具無意支付車款之
    詐欺犯意至明。被告甲○○空言否認，為畏罪卸責之詞，不足採信，其犯行堪以
    認定。
二核被告甲○○所為，係犯刑法第三百三十九條第一項之詐欺取財罪。爰審酌被告
    犯罪之動機、目的、手段、所生危害、已與告訴人達成和解賠償其損害及犯後態
    度等一切情狀，量處如主文所示之刑，併諭知易科罰金之折算標準，以資懲儆。
三、公訴意旨另以被告甲○○與龔真真共同基於犯意聯絡，於八十七年八月五日向乙○○佯稱其等操作股票急需資金周轉數日，否則將遭違約交割之處罰，待股票出
    售即可全數返還，乙○○信以為真，乃借予一百五十萬元匯至被告龔真真帳戶，
    詎被告甲○○、龔真真所交付同額之支票乙紙，屆期提示，竟遭退票，人亦避居
    他處，乙○○始知受騙，因認與被告甲○○與龔真真共同涉犯刑法第三百三十九
    條第一項詐欺罪嫌。按犯罪事實應依證據認定之，無證據不得推定其犯罪事實；
    又不能證明被告犯罪，應諭知無罪之判決，刑事訴訟法第一百五十四條、第三百
    零一條第一項分別定有明文。次按刑法第三百三十九條第一項詐欺罪之成立，以
    意圖為自己或第三人不法之所有，以詐術使人將本人或第三人之物交付為要件；
    而所謂以詐術使人交付，必須被詐欺人因其詐術而陷於錯誤，若其所用方法，不
    能認為詐術，亦不致使人陷於錯誤，即不構成該罪（最高法院民國四十六年度台
    上字第二六０號判例參照）。復按民事上之債務不履行，縱係出於可歸責於債務
    人之事由，苟無足以證明債務人自始蓄意以此行詐之積極證據，亦不得以事後不
    履行債務之事實，推定其具有刑事犯罪之故意。訊據被告甲○○、龔真真固坦承
    有向告訴人乙○○借款一百五十萬元之事實，惟堅詞否認有何詐欺之犯行，辯稱
    伊向告訴人借款投資股票，嗣因股票狂跌，所投資之股票不敷成本而遭斷頭，以
    致無法還錢，絕無詐欺之意思等語。經查，被告二人迄八十七年八月十九日為止
    ，股票虧損二百零七萬六千一百一十元，而應支付該款給亞洲證券股份有限公司
    台南分司等情，有該公司對帳單十紙附卷可憑，被告二人即係向告訴人乙○○言
    明借款購買股票，惟因股票狂跌，縱售出股票後亦呈負債狀況，尚難認係對告訴
    人乙○○施行詐術。綜上所述，本件被告甲○○與龔真真與告訴人乙○○間純屬
    民事糾葛，應循民事途徑解決，兩造亦已達成民事和解，有和解書一紙附卷可佐
    。此外，復查無其他積極證據足資證明被告甲○○與龔真真有何詐欺犯行，尚不
    能證明其犯罪，應為被告龔真真無罪之諭知，另被告甲○○此部分原應為無罪之
    諭知，惟此部分據公訴人起訴之犯罪事實觀之，所指犯罪時間、構成要件，與前
    開論罪科刑之部分緊接且相同，屬連續關係，而有裁判上一罪關係，自不另為無
    罪之諭知，附此敘明。
四、被告龔真真被訴詐欺部分，既受無罪判決，則其移送併辦部分（台灣台南地方法
    院檢察署八十八年度偵字七五六號）即與之無裁判上一罪關係，自無從併案審理
    ，爰將上開部分退回原檢察官另行處理，併此敘明。
據上論斷，應依刑事訴訟法第二百九十九條第一項前段、第三百零一條第一項，刑法
第三百三十九條第一項、第四十一條第一項前段，罰金罰鍰提高標準條例第一條前段
、第二條，判決如主文。
中    華    民    國      九十        年       三       月    十三      日
                                  臺灣臺南地方法院刑事第二庭
                                          法  官  鍾  邦  久
右正本證明與原本無異。
如不服本判決，應於判決送達後十日內，向本院提出上訴狀。
                                          書記官  陳  玉  果
中    華    民    國      九十        年       三       月    十三      日
附錄法條：
刑法第三百三十九條第一項：
意圖為自己或第三人不法之所有，以詐術使人將本人或第三人之物交付者，處五年以
下有期徒刑、拘役或科或併科一千元以下罰金。


司法院資訊處製作；財團法人民間司法改革基金會備份。
